【裁判字號】    99,上訴,1144
【裁判日期】    990909
【裁判案由】    違反槍砲彈藥刀械管制條例
【裁判全文】
臺灣高等法院高雄分院刑事判決        99年度上訴字第1144號
上  訴  人
即  被  告  甲○○
選任辯護人  侯勝昌律師
            陳裕文律師
            朱淑娟律師
上列上訴人因違反槍砲彈藥刀械管制條例案件，不服臺灣高雄地
方法院99年度訴字第204 號中華民國99年5 月6 日第一審判決（
起訴案號：臺灣高雄地方法院檢察署98年度偵字第37407 號，99
年度偵字第3638號），提起上訴，本院判決如下：
     主  文
上訴駁回。
     事  實
一、甲○○與乙○○( 本院另判決上訴駁回，現上訴最高法院中
    ) 為朋友關係。乙○○於民國92年間某日，在高雄市○○路
    一帶，向自稱「吳國昌」之成年男子，以新臺幣（下同）15
    萬元之價格購得美國A.M.T 廠製造、口徑0.380 吋、槍號A7
    ？192 號制式半自動手槍1 枝（含彈匣1 個、槍枝管制編號
    ：0000000000，槍身號碼第3 碼數字無法辨識，故以「？」
    代替）及口徑0.380 吋制式子彈5 顆（其中1 顆已由乙○○
    於下揭時間交付甲○○保管前擊發，另2 顆因鑑定已擊發）
    而持有之。俟乙○○於98年8 月10日凌晨1 、2 時許，因外
    出前往臺南尋友，為安全藏匿系爭槍彈，遂持1 個黑色皮包
    （下稱系爭皮包）裝盛上開槍枝（含彈匣1 個）、口徑0.38
    0 吋制式子彈4 顆（下稱系爭槍彈）前往甲○○位於高雄市
    新興區○○○路10號11樓住處樓下，交付予知情之甲○○保
    管，並約定隔日取回，甲○○乃將所寄藏之槍彈藏放在住處
    天花板上。乙○○因故無法準時取回，乃遲至98年12月7 日
    凌晨2 時許，在高雄市○○○路與民主橫路附近，始向甲○
    ○取回系爭槍彈。嗣於98年12月9 日下午4 時10分許，為警
    持搜索票前往乙○○位於高雄市○○區○○路279 號4 樓之
    2 住處執行搜索，扣得系爭槍彈及系爭皮包1 個、SAMSUNG
    ANYCALL 廠牌手機1 支（門號0000000000號）及海洛因、甲
    基安非他命1 包（乙○○違反毒品危害防制條例部分，由檢
    察官另案偵辦），並依乙○○所供述先前藏匿系爭槍彈之處
    所，為警持搜索票前往甲○○位於高雄市新興區○○○路10
    、12號11樓住處（屋內相通）執行搜索，扣得MOTOROLA廠牌
    手機1 支（門號0000000000號）。
二、案經高雄市政府警察局刑警大隊移送臺灣高雄地方法院檢察
    署檢察官偵查暨該署檢察官自動檢舉偵查起訴。
    理  由
一、本件同案被告乙○○於警詢時所述有關被告甲○○部分，屬
    證人於審判外之陳述，且無刑事訴訟法第159 條之2 規定之
    情形，應無證據能力。至證人乙○○於檢察官偵查中所為之
    陳述，已依法具結，其並於原審到庭作證，經被告及辯護人
    行使詰問權，證人未曾提及檢察官在偵查時有不法取供之情
    形，被告亦未釋明上開陳述有顯不可信之情況，依刑事訴訟
    法第159 條之1 第2 項規定，證人乙○○於偵查中之證言具
    有證據能力。
二、訊據被告甲○○固坦承乙○○有於98年8 月10日凌晨1 、2
    時，持一個黑色皮包前往其位於高雄市新興區○○○路10號
    11 樓 住處樓下，交付其保管，嗣乙○○遲至同年12月7 日
    凌晨2 時許，在高雄市○○○路與民主橫路一帶，始向其取
    回該皮包等事實，惟矢口否認有何非法寄藏槍彈犯行，辯稱
    ：我不知道皮包內裝有槍彈，我不曾打開皮包看過，我也沒
    有問乙○○皮包內是什麼東西，乙○○取回皮包時，我才知
    道裏面是槍彈云云。辯護人另辯以：本件並無證據可以證明
    扣案之槍彈即為乙○○交予被告甲○○寄藏之槍彈云云。經
    查：
  (一)被告於98年8 月10日凌晨1 、2 時許，在其上開住處，收受
    同案被告乙○○所交付之黑色皮包1個(內裝手槍及子彈），
    將之寄藏在其住處，嗣於98年12月7 日凌晨2 時許，在高雄
    市○○○路與民主橫路附近，乙○○向被告甲○○取回該黑
    色皮包等事實，業據被告甲○○坦承不諱，並經證人乙○○
    於偵查及原審證述綦詳。又本件查獲過程，係高雄市政府警
    察局刑警大隊員警於98年12月9 日下午4 時10分許，持原審
    法院核發之98年度聲搜字第1968號搜索票，前往同案被告乙
    ○○位在高雄市○○區○○路279 號4 樓之2 之住處搜索，
    經搜得系爭皮包，皮包內裝有系爭槍彈，並依乙○○所供述
    先前藏匿槍彈之處所，為警持搜索票前往被告甲○○位於高
    雄市新興區○○○路10、12號11樓住處執行搜索，扣得MOTO
    ROLA手機1 支（門號0000000000號）等情，為被告甲○○所
    不爭執，並有原審法院98年度聲搜字第1968號搜索票、高雄
    市政府警察局刑警大隊搜索扣押筆錄、扣押物品目錄表、查
    獲現場照片11張在卷足徵及系爭槍彈扣案可憑（見偵卷第27
    -46 頁）；而系爭扣案之槍彈槍經送內政部警政署刑事警察
    局以檢視法、性能檢驗法、試射法及比對顯微鏡法鑑驗後，
    結果略以：送鑑手槍1 枝（槍枝管制編號：0000000000號）
    ，認係口徑0.380 吋制式半自動手槍，為美國A.M.T 廠製，
    槍號A7？192 號（？表示無法辨識），槍管內具捌條左旋來
    復線，擊發功能正常，可供擊發同口徑制式子彈使用，認具
    殺傷力；送鑑子彈4 顆，認均係口徑0.380 吋制式子彈，採
    樣2 顆試射，可擊發，認均具殺傷力等情，有該局99年1 月
    7 日刑鑑字第0980175374號鑑驗書1 份附卷可憑（見偵卷第
    16-17 頁）。足認扣案之系爭槍彈具有殺傷力，應可認定。
  (二)被告甲○○雖辯稱不知皮包內有系爭槍彈云云。然查，證人
    乙○○於偵查中證稱：98年8 月10日我打電話甲○○，在電
    話中以鐵鎚稱槍枝，並跟他說鐵鎚要寄放他那裡，他也知道
    鐵鎚就是指槍，我是要寄放槍彈在他住處等語（見偵卷第21
    、32頁）；其於原審復證述：我之前有跟甲○○說過寄槍彈
    的事，當天交給他時，也有告訴他皮包裡面裝的是槍彈，我
    拿給他時，他沒說什麼就拿到樓上等語甚詳（見原審卷第23
    -25 、85-87 頁）。又被告甲○○自承與乙○○認識10餘年
    ，98年6 月至年底均與被告乙○○有聯絡，平常就會吃飯、
    聊天，2 人並無仇怨等語甚明（見偵卷第26-27 頁），可見
    乙○○應無故意設詞陷害被告甲○○之動機。此外，乙○○
    確於98年8 月10日下午5 點6 分、同月26日晚上9 點50分12
    秒許，使用0000000000號行動電話撥打至被告甲○○使用之
    0000000000號行動電話，其對話內容分別如下（A 為乙○○
    ，B 為被告甲○○。因監聽音質雜訊多，故對話內容多有字
    句模糊、混淆不清楚，皆以『○』表示之。）：
    B：喂。
    A：欸..達哥。
    B：嘿。
    A：我等一下…那個〝摃槌子〞拿去借放你那一天。
    B：蛤?
    A：〝摃槌子〞啦。
    B：齁。
    A：蛤，好不好?
    B：齁。
    A：齁○○○我到你那的時候我打電話給你你再下來拿。
    B：齁。
    A：齁，齁，你上面沒有人吧?
    B：沒有啦。
    A：不要讓人家知道吶，齁?
    B：沒有啦，沒有。
    A：我先寄放在你那裡蛤！
    B：齁。
    A：齁，好。
    A：喂，你那個東西不要放到不見耶！
    B：蛤?
    A：你那個東西不要放到不見耶！
    B：不會啦，我把你處理的很妥當的。
    A：每個人都可以用的。
    B：蛤?
    A：每個人都可以用，你聽的懂我的意思嗎?
    B：嘿嘿…我有把它處理的很妥當啦。
    A：阿你自己知道就好了。
    B：我知道啦……（聽不清楚）。」，
    有監聽譯文及原審法院勘驗報告附卷可稽（見原審卷第104-
    106 頁），且為被告甲○○所不爭執，證人乙○○於原審審
    理時亦證稱：監聽譯文內的「槓槌仔」就是槍，這是術語，
    我事先也跟甲○○說過，我和甲○○也常常在講，他都知道
    ，我不可能在電話中直接說槍枝、子彈，我於8 月26日與甲
    ○○在電話中所謂的「那個東西」就是指「槓槌仔」，也就
    是扣案槍枝等語（見原審卷第25、85、87頁）。足認乙○○
    確實在將系爭皮包裝載系爭槍彈交被告甲○○保管前，有明
    白告知所寄放之物為槍彈，是被告乙○○上揭所述，應屬事
    實。被告甲○○既於上開監察譯文中為應允之承諾，並向乙
    ○○表示會將該物品處理的很妥當，自無諉為不知「槓槌仔
    」就是槍之理，被告甲○○辯稱不知電話中所稱「槓槌仔」
    及「那個東西」所指為何云云，均屬子虛。況且被告甲○○
    自被告乙○○手中取得系爭皮包後，先將該皮包（連同系爭
    槍彈）置放於其住處客廳，後來自覺被告乙○○所託之物應
    為違法的東西，遂改置於天花板輕鋼架上方藏放等節，為被
    告甲○○於警詢所供承，有原審法院勘驗被告甲○○之警詢
    內容報告1 份可考（見原審卷第138 頁），核與證人即前往
    被告甲○○住處搜索之警員丙○○於原審證述：「當天至甲
    ○○住處搜索，有向甲○○表明是要找乙○○的手槍，但未
    搜到，當場問甲○○說乙○○的槍枝是否寄放在他這裡，甲
    ○○一開始沒說，後來我們說：『有資料和通訊監察譯文，
    乙○○前2 天才把槍枝從你的住處拿走』，甲○○才指向天
    花板的藏放處，說系爭皮包放在那裡等語相符（見原審卷第
    121-124 頁），並有現場照片3 張存卷可觀（見警卷第32-3
    3 頁），假若被告乙○○所託僅為一般鐵鎚，被告甲○○何
    以如此大費周章加以藏放？益徵被告甲○○確知被告乙○○
    所託之物即為系爭槍彈。至被告甲○○又辯稱該現場照片是
    警方要求我手指天花板後所拍攝的，我只將皮包置於客廳云
    云，惟被告甲○○明確供承有將系爭皮包置於天花板輕鋼架
    上方，已如上述，且核該查獲現場照片，均經被告甲○○於
    每張照片下方簽名蓋印無誤始做為證據，可觀該些照片即知
    ，足證被告所辯，應屬事後卸責之詞，洵無足採。
  (三)本件查獲裝系爭槍彈之系爭皮包雖有拉鍊，但並未彌封，也
    無任何上鎖、黏著裝置，仍可輕易打開。而系爭皮包為一般
    坊間常見之塑膠尼龍材質，質地柔軟，不用打開即可摸到裡
    面的東西，業據被告乙○○證述綦詳（見原審卷第87、93頁
    ），足見任何人均可輕易開啟系爭皮包，並將內部所放置物
    品一覽無遺，且因該皮包容量有限，材質非為硬質，系爭槍
    彈放置於該皮包中時，以手碰觸，即可輕易觸得槍枝、子彈
    之輪廓，並發覺袋中絕非僅有鐵鎚之存在，也與鐵鎚形狀大
    不相同，此亦觀查獲照片4 張自明（見警卷第27-28 頁）。
    而衡諸常情，一般人受他人委託保管物品，為免將來返還時
    發生爭議，均會查看所託物品為何，且被告乙○○係於凌晨
    1 、2 時許單獨交付系爭皮包與被告，若所託非為貴重或需
    隱密之物，何須在此情形下交付。更何況被告乙○○在電話
    中係以「槓槌仔」之術語稱系爭槍彈，並交代被告甲○○不
    要讓人家知道（見前揭通訊監察譯文），若被告甲○○不知
    其意為何，一般人絕對會懷疑並質問被告乙○○為何要在凌
    晨時分用系爭皮包裝一般鐵鎚交付其保管，還需要保密？被
    告甲○○又為何會覺得被告乙○○所託之物應為違法的東西
    ，遂改置於天花板輕鋼架上方藏放？再者，系爭皮包內之系
    爭槍彈，經原審當庭勘驗結果，含送驗裝載用之塑膠袋合計
    淨重535 公克（見原審卷第164 頁審理筆錄），重量不輕，
    若系爭皮包內僅置放鐵鎚，一般人均會於接手該皮包後懷疑
    其重量，並進而查看其內容物是否確僅為鐵鎚。凡此常情以
    觀，被告甲○○豈有對系爭皮包內容物未加聞問、從未開啟
    查看之理？被告甲○○辯稱其不知皮包內有系爭槍彈云云，
    顯然悖乎常情。另被告甲○○於警詢、偵查及原審均未否認
    其受寄保管之皮包即為系爭皮包，嗣於本院審理中改稱：乙
    ○○交給我的皮包不是扣案之系爭皮包云云，應係臨訟飾卸
    之詞，不足採信。
  (四)至於被告乙○○於原審法院羈押庭訊問時雖稱：我將系爭槍
    彈放甲○○那裡，他不知道，我想說放他那較安全，因為他
    那邊比較單純云云（見原審98年度聲羈字第1062號卷第5 頁
    ）；惟其嗣後於檢察官偵查中及原審法院審理時則證述：甲
    ○○知道我寄放的是槍彈，我有告訴他等語( 偵1 卷第20-
    22、31-33 頁，原審卷第85-86 頁) 。其中轉折，證人乙○
    ○業於原審證述：因為甲○○是我朋友，我不好意思說，後
    來在押時，檢察官提我出來，拿監聽譯文給我看，我就想照
    實講等語（見原審卷第24頁），證人乙○○此部分證詞，合
    於情理，應屬可信。又乙○○確係於98年12月10日經原審諭
    知羈押後，始於99年1 月19日檢察官訊問時第1 次坦承被告
    甲○○於受乙○○之託寄藏系爭槍彈時即已知情等語，有卷
    附偵訊筆錄及押票可參（見偵卷第9 、20 -22頁），故證人
    乙○○於偵查及原審所為不利於被告甲○○之指證，應係真
    實可信。證人乙○○前開於原審法院羈押庭訊問時所為之陳
    述，尚不足採為有利於被告之證據。
  (五)又乙○○於偵查中固稱：我把槍彈寄放給甲○○之前，在去
    他開設的卡拉OK店時就有提起，有跟他說到時有1 枝槍要寄
    放他那裡云云，但此為被告甲○○所否認，並辯稱：卡拉OK
    店早在97年年底即停業等語，核與證人劉益州於原審證稱：
    我從96年6 月到97年年底，在長門卡拉OK店內從事服務生，
    甲○○是我老闆，97年年底該店停業，因為老闆說生意不好
    ，店要頂讓給別人等語相符（見原審卷第83-84 頁）。原審
    法院再次訊問證人乙○○是否有在寄放系爭槍彈前，去長門
    卡拉OK店向被告甲○○說過此事？乙○○於則改稱：我有沒
    有說已忘記了，因很久了，且我去該店都會喝酒等語（見原
    審卷第86、88頁）。足見乙○○上揭所述，應係時間久遠記
    憶模糊所致。然本院前已敘明被告甲○○應知系爭皮包內藏
    有系爭槍彈之詳細理由，尚不能以被告乙○○所述有如上之
    瑕疵，即謂其所述全然不可信，而對被告甲○○作有利之認
    定。
  (六)辯護人辯以：被告甲○○於警詢中，員警並未提示系爭槍彈
    供被告辨識等語。經本院當庭勘驗被告甲○○之警詢錄音光
    碟結果：被告甲○○在警詢製作筆錄時，並無警方提示系爭
    槍彈之畫面，警詢全程只有被告甲○○頸部以上答話之影像
    等情，有勘驗筆錄可佐( 本院卷第89頁) 。而證人即員警丙
    ○○於本院證述：警詢中有無提示系爭槍彈供被告甲○○看
    ，詳細情形我已不記得，如果沒有給他看過實體，他應該也
    看過照片等語( 本院卷第90頁) 。辯護人前開所辯，雖非無
    據。但被告甲○○於警詢時已供承：「（這枝槓槌子是什麼
    東西，是不是警方今天查到的那枝槍？）嘿，應該說是。」
    、「(你把黑色手提包拿還給乙○○本人後有無看到裡面所
    裝之物品？是否為警方所查扣之白朗寧手槍及子彈？)我與
    乙○○回到他的住租處他有打開給我看，我就看到一支白色
    的槍及4 發子彈，是警方所查扣到的槍、彈。」等語，已經
    本院當庭勘驗被告甲○○之警詢錄音光碟無訛，有勘驗筆錄
    足參( 本院卷第88頁反面，第89頁) 。足證扣案之系爭槍彈
    即為證人乙○○交付被告甲○○寄藏之槍彈，已甚明灼。又
    本案僅查扣系爭槍彈，警方並未查獲其他手槍，證人乙○○
    亦未供述除扣案之系爭槍彈外，另有其他手槍，此有警詢筆
    錄可稽。再證人雷明芳於原審及本院均證稱：我們依據警卷
    第67-105頁乙○○與甲○○之對話通訊監察譯文中乙○○所
    述，懷疑乙○○有2 支手槍，1 支是0.38手槍，1 支是90制
    式手槍，結果只查到1 支0.38手槍，沒有查到90制式手槍，
    我們是誤判等語明確（見原審卷第124-125 頁，本院卷第89
    頁反面、第91頁），可見本件係警方猜測同案被告乙○○可
    能擁有另1 支90手槍，並非乙○○確實擁有該90手槍。故本
    件僅有系爭扣案之0.38手槍1 支，並無其他槍枝存在。準此
    ，辯護人所辯：本件並無證據可以證明扣案之槍彈即為乙○
    ○交予被告甲○○寄藏之槍彈云云，自難酌採。
  (七)綜上所述，被告所辯，均係飾卸之詞，一無可採。本件事證
    明確，被告甲○○寄藏槍彈犯行洵堪認定。
三、核被告甲○○所為，係犯槍砲彈藥刀械管制條例第7 條第4
    項之未經許可寄藏手槍罪、同條例第12條第4 項之未經許可
    寄藏子彈罪。被告甲○○以一寄藏行為，同時觸犯上開2 罪
    名，為想像競合犯，應從一重之未經許可寄藏手槍罪處斷。
    被告甲○○寄藏具有殺傷力之槍彈之行為，固無足取，惟被
    告甲○○受託保管時間不到4 個月即將系爭槍彈交還被告乙
    ○○，其占有時間不長，且未持以另犯他罪，無造成實際危
    害，依其犯罪情狀觀之，尚非重大，然其所犯槍砲彈藥刀械
    管制條例第7 條第4 項未經許可寄藏手槍罪之法定本刑為5
    年以上有期徒刑，與其犯罪情節相較，實屬情輕法重，客觀
    上足以引起一般人之同情，顯有堪資憫恕之處，本院認其縱
    處以法定最低刑度猶嫌過重，爰依刑法第59條規定減輕其刑
    。
四、原審認被告甲○○罪證明確，因而適用槍砲彈藥刀械管制條
    例第7 條第4 項、第12條第4 項，刑法第11條前段、第59條
    、第55條、第42條第3 項前段、第38條第1 項第1 款規定，
    並審酌被告甲○○雖持有具殺傷力之手槍、子彈，於社會秩
    序有所危害，但其係基於朋友情誼而為被告乙○○寄藏，及
    其犯罪之手段、生活狀況、智識程度等一切情狀，量處有期
    徒刑2 年8 月併科罰新臺幣5 萬元，並諭知以新臺幣壹仟元
    折算壹日之易服勞役折算標準。復敘明扣案之美國A.M.T 廠
    製造、口徑0.380 吋、槍號A7？192 號制式半自動手槍1 把
    （含彈匣1 個、槍枝管制編號：000000 0000 ）及口徑0.38
    0 吋制式子彈2 顆，均屬違禁物，不問何人所有，應依刑法
    第38條第1 項第1 款規定，宣告沒收；至鑑定時試射擊發之
    口徑0.380 吋制式子彈2 顆，其彈頭與彈殼分離，已失子彈
    之外形及功能，不具殺傷力，均非屬違禁物；而扣案之SAMS
    UNG ANYCALL 廠牌手機1 支（門號000000 0000 號）及MOTO
    ROLA廠牌手機1 支（門號0000000000號）雖分屬同案被告乙
    ○○及被告甲○○所有，並曾用以聯絡寄藏系爭槍彈之用，
    然尚無沒收之必要，爰均不宣告沒收之。經核原判決關於被
    告甲○○部分認事用法，核無不合，量刑亦屬允當。被告甲
    ○○上訴意旨否認犯罪，指摘原判決不當，為無理由，應予
    駁回。
據上論斷，應依刑事訴訟法第368條，判決如主文。
本案經檢察官方娜蓉到庭執行職務。
中    華    民    國    99    年    9     月    9     日
                  刑事第九庭    審判長法  官   莊秋桃
                                      法  官   田平安
                                      法  官   范惠瑩
以上正本證明與原本無異。
如不服本判決應於收受本判決後10日內向本院提出上訴書狀，其
未敘述上訴理由者，並得於提起上訴後10日內向本院補提理由書
狀（均須按他造當事人之人數附繕本）「切勿逕送上級法院」。
中    華    民    國    99    年    9     月    9     日
                                      書記官   戴育婷
附錄論罪科刑法條
槍砲彈藥刀械管制條例第7條
未經許可，製造、販賣或運輸火砲、肩射武器、機關槍、衝鋒槍
、卡柄槍、自動步槍、普通步槍、馬槍、手槍或各類砲彈、炸彈
、爆裂物者，處死刑、無期徒刑或 7 年以上有期徒刑；處徒刑
者，併科新臺幣 3 千萬元以下罰金。
未經許可，轉讓、出租或出借前項所列槍砲、彈藥者，處無期徒
刑或 5 年以上有期徒刑，併科新臺幣 1 千萬元以下罰金。
意圖供自己或他人犯罪之用，而犯前二項之罪者，處死刑或無期
徒刑；處徒刑者，併科新臺幣 5 千萬元以下罰金。
未經許可，持有、寄藏或意圖販賣而陳列第 1 項所列槍砲、彈
藥者，處5 年以上有期徒刑，併科新臺幣1 千萬元以下罰金。
意圖供自己或他人犯罪之用，以強盜、搶奪、竊盜或其他非法方
法，持有依法執行公務之人所持有之第1 項所列槍砲、彈藥者，
得加重其刑至二分之一。
第 1 項至第 3 項之未遂犯罰之。
槍砲彈藥刀械管制條例第12條
未經許可，製造、販賣或運輸子彈者，處 1 年以上 7 年以下有
期徒刑，併科新台幣 500 萬元以下罰金。
未經許可，轉讓、出租或出借子彈者，處 6 月以上 5 年以下有
期徒刑，併科新台幣 300 萬元以下罰金。
意圖供自己或他人犯罪之用，而犯前二項之罪者，處 3 年以上
10 年以下有期徒刑，併科新台幣 700 萬元以下罰金。
未經許可，持有、寄藏或意圖販賣而陳列子彈者，處 5 年以下
有期徒刑，併科新台幣 300 萬元以下罰金。
第 1 項至第 3 項之未遂犯罰之。

司法院資訊處製作；財團法人民間司法改革基金會備份。
